臺灣高雄地方法院刑事裁定　　　　　　 94年度交聲字第523號
原處分機關　交通部公路總局臺北區監理所基隆監理站
異　議　人　甲○○
即受處分人
右列異議人因違反道路交通管理處罰條例案件，對於交通部公路
總局臺北區監理所基隆監理站民國94年8 月29日所為之處分（基
監字第裁42－CG0000000 號）聲明異議，本院裁定如左：
    主  文
原處分撤銷。
甲○○不罰。
    理  由
一、異議意旨略以：原登記於異議人名下之車號IC-7677 號自用
    小客車已於民國86年1 月14日繳清所有交通罰款及積欠之稅
    款，並辦理註銷在案，且該車之車牌曾於90年9 月22日及91
    年2 月9 日經警查扣，均未發回，嗣後該車亦已解體報廢，
    並未使用該車，異議人並無原裁決所認定異議人於90年2 月
    16日在台北縣新店市○○路白馬寺前，超速違規之事實。又
    異議人於接受裁決前並未接獲舉發通知單，故請撤銷交通部
    公路總局臺北區監理所基隆監理站基監字第裁42－CG000000
    0 號處分等語。
二、按違反道路交通管理處罰條例之行為，自行為成立之日起；
    行為有連續或繼續之狀態者，自行為終了之日起，逾三個月
    不得舉發，道路交通管理處罰條例第90條第1 項定有明文。
    而依上開規定，逾期既不得舉發，當無得再予裁罰之餘地，
    是對於交通違規事件得據以裁罰者，自以該違規事件業經依
    限期合法舉發為前提。又據違反道路交通管理事件統一裁罰
    基準及處理細則第11條第1 項之規定：「行為人有本條例之
    情形者，應填製『舉發』違反道路交通管理事件通知單．．
    ．其通知聯依下列規定辦理：一、當場舉發者．．．被查獲
    之駕駛人或行為人為受處分人時，應將該通知單填記後交付
    該行為人簽名或蓋章收受之；拒絕簽章者，並記明其事由，
    視為已收受；受處分人非該當場被查獲之行為人或駕駛人時
    ．．．交付被查獲之行為人代收。但駕駛人或行為人．．．
    拒絕代收者，舉發機關應另行『送達』之。．．．三、逕行
    舉發者，應按已查明之資料．．．由舉發機關『送達』被通
    知人。」；復依道路交通管理處罰條例第9 條規定：「本條
    例所定罰鍰之處罰，行為人接獲違反道路交通管理事件通知
    單後．．．不服『舉發』事實者，．．．」等內容相互參酌
    以觀，再揆之行政處分與訴訟迥異，非係由裁判者與二造當
    事人所共同架構之三面關係，僅有處分機關與受處分人間之
    二面關係而已，因之，各相關單位間就「標的事件」所為之
    「移送」，僅係行政處分法律關係中之一方即處分機關內部
    之「承轉洽辦」過程，對外部之他方受處分人並不發生效力
    ，是警察機關依法稽查道路交通違規事件後移由監理機關裁
    罰，此一「移送」過程當同於此，即無外部效力，然「舉發
    」核屬具有外部效力之行政作為，因之「舉發」之意絕非指
    此過程而言，是以據上所陳各端，可徵所謂之「舉發」當屬
    違規事實之告知，核其性質為「觀念通知」，屬公法上之準
    意思表示，應向違規人為之，且當場舉發者應將通知交由違
    規人收受，逕行舉發者，則應送達於違規人，「舉發」始生
    效力。若合法舉發後受處分人復未自動繳納罰鍰或未到案聽
    候裁決，處罰機關始得依違反道路交通管理事件統一裁罰標
    準表逕行裁決之，倘舉發違反道路交通管理事件通知單未經
    合法送達受處分人，處罰機關即逕行裁決，其裁決程序顯非
    合法。
三、查本件台北縣政府警察局舉發違反道路交通管理事件通知單
    之舉發方式係事後以逕行舉發之方式為之，有前開通知單附
    卷可稽，是舉發機關自應將該舉發通知單依法送達予異議人
    收受生舉發之效力。然本件交通部公路總局臺北區監理所基
    隆監理站向舉發單位即台北縣政府警察局查詢前開舉發通知
    單送達之資料，該局表示系爭案件之舉發通知單業依規定寄
    送予異議人（因已逾查詢期限6 個月，故無法查明送達情形
    ），惟招領逾期經郵局退回，依行政程序法第74條規定辦理
    寄存送達，再於93年12月15日以第610711號大宗掛號函件郵
    寄車籍地管轄郵政機關，嗣後本案違規通知單已由異議人大
    樓管理中心簽收等語，有台北縣政府警查局94年9 月26日北
    縣警交字第0940132181號函及所附交寄大宗函件存根及台北
    縣政府警查局送達證書各1 紙可憑。依據台北縣政府警查局
    前開回函及所附送達資料可知：(一)、本件原舉發機關既無法
    證明曾於93年12月15日之前，將系爭違規案件之舉發通知單
    合法送達於異議人，揆諸前開說明，自難認舉發機關業於93
    年12月15日前，就系爭違規案件對異議人有為合法舉發。(二)
    、原舉發機關即台北縣政府警察局至93年12月15日始將系爭
    違規案件之舉發通知單以大宗郵件寄送予異議人，於翌日（
    93同年12月16日）送達於異議人住處，由都會假期大樓管理
    中心人員收受。從而，系爭違規案件於93年12月16日始生舉
    發之效力，此時距離違規事實發生時即90年2 月16日已逾3
    個月，依道路交通管理處罰條例第90條第1 項之規定，自不
    生合法舉發之效果。綜上，舉發機關於系爭違規行為終了後
    3 個月內未曾就系爭違規行為為合法之舉發，便逕行對異議
    人為裁決，其所為之前揭裁決即非合法。再觀諸舉發通知單
    上所載之違規日期為90年2 月16日，是受處分人縱有如舉發
    通知單所載之違規行為，參照前開之規定，原舉發機關亦不
    得再行舉發，而原處分機關自亦不得再予裁罰。
四、綜上所述，舉發機關既未於期限內就係爭違規行為為合法之
    舉發，原處分機關未予詳查遽對受處分人為裁決，即有未洽
    。受處分人聲明異議意旨主張未經合法送達舉發通知單指摘
    原裁決不當，為有理由，是原裁決既有前開違誤即屬無可維
    持，應由本院予以撤銷改為不罰之諭知，爰裁定如主文第2
    項。
五、據上論斷，應依道路交通管理處罰條例第87條第2 項、道路
    交通案件處理辦法第20條，裁定如主文。
中　　華　　民　　國　　94　　年　　10　　月　　31　　日
                  交通法庭   法  官   卓立婷
以上正本證明與原本無異。
如不服本裁定，應於裁定送達後5日內，向本院提出抗告狀。
中　　華　　民　　國　　94　　年　　11　　月　　 2　　日
                             書記官   李春慧
